臺灣臺南地方法院刑事裁定　　　　　　　99年度易字第1525號
公　訴　人　臺灣臺南地方法院檢察署檢察官
被　　　告　林俊宏
被　　　告　郭子秋
上列被告等之重利案件，對於證據能力之有無，本院裁定如下：
    主  文
本案各項證據之證據能力之認定，詳如附表之「本院認定有無證
據能力」欄所載。
    理  由
一、各項證據之證據能力認定之理由，詳如附表之「本院認定之
    理由」欄所載。
二、依刑事訴訟法第220條，裁定如主文。
中    華    民    國   100    年    1     月    24    日
                 刑事第二庭    法  官  黃翰義
以上正本證明與原本無異。
不得抗告。
                               書記官  謝文心
中    華    民    國   100    年    1     月    24    日
附表
註：卷宗代號一覽表：
南縣歸警偵字第0991000079號偵查卷宗以「警卷」表示
99年度偵字第1554號偵查卷宗以「偵卷」表示
【被告林俊宏部份】
壹、檢察官提出之證據資料
┌──┬────────┬────┬────────────┬───┬───┬──────┐
│編號│檢方之證據資料  │ 頁次   │  檢 方 待 證 事 項     │被告之│本院認│本院認定之理│
│    │                │        │                        │主張  │定有無│由〔刑事訴訟│
│    │                │        │                        │      │證據能│法（下稱刑訴│
│    │                │        │                        │      │力    │法）〕      │
├──┼────────┼────┼────────────┼───┼───┼──────┤
│(一)  │被告林俊宏之供述│1.      │坦承有借款50萬元及6萬元 │未表示│有    │全部依刑訴法│
│    │：              │(1)警卷  │蔡依萱，並預扣5萬元及600│意見  │      │第156條第1項│
│    │1.於警察詢問時之│  P15-19│0元，然辯稱：伊並非重利 │      │      │，被告之自白│
│    │  供述：        │(2)警卷  │，伊借款給蔡依萱僅收取每│      │      │出於任意性，│
│    │(1)99.01.13(02時 │  P20-22│月3分利，另外7成部分是本│      │      │且與事實相符│
│    │  02分)         │(3)警卷  │金等語。（查，被告等於借│      │      │者，得為證據│
│    │(2)99.01.13(04時 │  P23-24│款當日即預扣5萬元、6千元│      │      │。是被告之供│
│    │  18分)         │        │，此與一般重集團借款方式│      │      │述合於任意性│
│    │(3)99.01.13(10時 │2.      │相當，此預扣之部分應僅是│      │      │法則，具有自│
│    │  58分)         │(1)偵卷  │利息部分，豈有借款當日即│      │      │然關聯性，與│
│    │                │  P9-14 │收取本金？被告辯稱與經驗│      │      │事實相符，當│
│    │                │(2)偵卷  │法則不符）              │      │      │有證據能力。│
│    │2.於檢察官訊問時│  P40-43│                        │      │      │            │
│    │  之供述：      │        │                        │      │      │            │
│    │(1)99.01.13(16時 │        │                        │      │      │            │
│    │  05分)         │        │                        │      │      │            │
│    │(2)99.09.17(15時 │        │                        │      │      │            │
│    │  02)           │        │                        │      │      │            │
├──┼────────┼────┼────────────┼───┼───┼──────┤
│(二)  │證人即同案被告郭│1.      │坦承有與被告林俊宏一同借│未表示│1.    │1.          │
│    │子秋之供述：    │(1)警卷  │款予蔡依萱且有以其所有之│意見  │(1)(2)  │(1)(2)        │
│    │1.於警察詢問時之│  P8-11 │帳戶收取蔡依萱所匯之利息│      │有    │被告知有刑事│
│    │  供述：        │(2)警卷  │，然辯稱：伊並不知道被告│      │      │訴訟法第159 │
│    │(1)99.01.13(02時 │  P12-14│林俊宏與蔡依萱約定之利息│      │2.    │條第1項不得 │
│    │  03分)         │        │多少。                  │      │(1)(2)  │為證據之情形│
│    │(2)99.01.13(04時 │2.      │                        │      │無    │，而不爭執其│
│    │  19分)         │(1)偵卷  │                        │      │      │證據能力，依│
│    │                │  P12-14│                        │      │      │同法第159條 │
│    │2.於檢察官訊問時│(2)偵卷  │                        │      │      │之5第2項之規│
│    │  之供述：      │  P41-42│                        │      │      │定，有證據能│
│    │(1)99.01.13(16時 │        │                        │      │      │力。        │
│    │  05分)         │        │                        │      │      │            │
│    │(2)99.09.17(15時 │        │                        │      │      │2.          │
│    │  02分)         │        │                        │      │      │(1)(2)        │
│    │                │        │                        │      │      │就被告林俊宏│
│    │                │        │                        │      │      │本人之案件調│
│    │                │        │                        │      │      │查共同被告郭│
│    │                │        │                        │      │      │子秋時，該共│
│    │                │        │                        │      │      │同被告即具有│
│    │                │        │                        │      │      │正人適格，應│
│    │                │        │                        │      │      │依證人之調查│
│    │                │        │                        │      │      │程序為之，而│
│    │                │        │                        │      │      │證人即共同被│
│    │                │        │                        │      │      │告郭子秋於偵│
│    │                │        │                        │      │      │查中依法應具│
│    │                │        │                        │      │      │結而未具結，│
│    │                │        │                        │      │      │依刑事訴訟法│
│    │                │        │                        │      │      │第158條之3，│
│    │                │        │                        │      │      │無證據能力。│
├──┼────────┼────┼────────────┼───┼───┼──────┤
│(三)  │證人蔡依萱之指述│1.      │全部犯罪事實。          │未表示│有    │證人於偵查中│
│    │：              │(1)偵卷  │                        │意見  │      │具結向檢察官│
│    │1.於檢察官訊問時│  P29-30│                        │      │      │所為之證述，│
│    │之供述：        │        │                        │      │      │無顯不可信之│
│    │(1)99.07.19(16時 │        │                        │      │      │情況，依刑事│
│    │  15分)(以證人  │        │                        │      │      │訴訟法第159 │
│    │  身分-有具結   │        │                        │      │      │條之1第2項，│
│    │                │        │                        │      │      │得為證據。  │
├──┼────────┼────┼────────────┼───┼───┼──────┤
│(四)  │蔡依萱所有台新商│偵卷P33 │證明被告林俊宏匯款54000 │未表示│有    │依法定程序自│
│    │業銀行台中分行交│        │借貸予蔡依萱之事實及蔡依│意見  │      │然取得，且有│
│    │易明細          │        │萱依約匯款利息至被告郭子│      │      │自然關聯性。│
├──┼────────┼────┤秋所有之土地銀行及中國信├───┼───┼──────┤
│(五)  │郭子秋所有台灣土│偵卷    │託商業銀行之事實。      │未表示│有    │依法定程序自│
│    │地銀行新市分行及│P44-54  │                        │意見  │      │然取得，且有│
│    │中國信託商業銀行│        │                        │      │      │自然關聯性。│
│    │民族分行交易明細│        │                        │      │      │            │
├──┼────────┼────┼────────────┼───┼───┼──────┤
│(六)  │蔡依萱所提供之行│警卷    │被告林俊宏、郭子秋向蔡依│未表示│有    │【以物證論】│
│    │動電話簡訊照片  │P48-51  │萱追討利息之事實。      │意見  │      │照片係以機械│
│    │                │偵卷    │                        │      │      │方式留存之影│
│    │                │P32     │                        │      │      │像紀錄，並非│
│    │                │        │                        │      │      │依憑製作者之│
│    │                │        │                        │      │      │記憶再加以轉│
│    │                │        │                        │      │      │述而得，非屬│
│    │                │        │                        │      │      │傳聞證據，殊│
│    │                │        │                        │      │      │無傳聞法則之│
│    │                │        │                        │      │      │適用。此外復│
│    │                │        │                        │      │      │無證據證明有│
│    │                │        │                        │      │      │何偽造、變造│
│    │                │        │                        │      │      │或違法取得之│
│    │                │        │                        │      │      │情事，係依法│
│    │                │        │                        │      │      │定程序取得，│
│    │                │        │                        │      │      │且與本案事實│
│    │                │        │                        │      │      │具有自然關聯│
│    │                │        │                        │      │      │性，是該照片│
│    │                │        │                        │      │      │具有證據能力│
│    │                │        │                        │      │      │。          │
│    │                │        │                        │      │      │【傳聞法則】│
│    │                │        │                        │      │      │若以簡訊內容│
│    │                │        │                        │      │      │待證本件犯罪│
│    │                │        │                        │      │      │事實，則為供│
│    │                │        │                        │      │      │述證據屬被告│
│    │                │        │                        │      │      │之自白。依刑│
│    │                │        │                        │      │      │訴法第156 條│
│    │                │        │                        │      │      │第1項，被告 │
│    │                │        │                        │      │      │之自白出於任│
│    │                │        │                        │      │      │意性，且與事│
│    │                │        │                        │      │      │實相符者，得│
│    │                │        │                        │      │      │為證據。是被│
│    │                │        │                        │      │      │告之供述合於│
│    │                │        │                        │      │      │任意性法則，│
│    │                │        │                        │      │      │具有自然關聯│
│    │                │        │                        │      │      │性，與事實相│
│    │                │        │                        │      │      │符，當有證據│
│    │                │        │                        │      │      │能力。      │
├──┼────────┼────┼────────────┼───┼───┼──────┤
│(七)  │蔡依萱所開立之面│警卷P42 │證明被告林俊宏、郭子秋以│未表示│有    │被告知有刑訴│
│    │額100萬元、12萬 │        │重利貸款予蔡依萱        │意見  │      │法第159條第1│
│    │元之本票。      │        │之事實。                │      │      │項不得為證據│
│    │                │        │                        │      │      │之情形，而不│
│    │                │        │                        │      │      │爭執其證據能│
│    │                │        │                        │      │      │力，依同法第│
│    │                │        │                        │      │      │159條之5第2 │
│    │                │        │                        │      │      │項之規定，有│
│    │                │        │                        │      │      │證據能力    │
├──┼────────┼────┤                        ├───┼───┼──────┤
│(八)  │蔡依萱之戶籍謄本│警卷    │                        │未表示│有    │依法定程序取│
│    │、蔡依萱之各類所│P43-45  │                        │意見  │      │得，且有自然│
│    │得扣繳暨免扣繳憑│        │                        │      │      │關聯性。    │
│    │單、身分證影本、│        │                        │      │      │            │
│    │臺灣省教育廳合格│        │                        │      │      │            │
│    │教師證書影本。  │        │                        │      │      │            │
└──┴────────┴────┴────────────┴───┴───┴──────┘
貳、被告請求本院調查證據資料
┌──┬────────┬────┬────────────┬───┬───┬──────┐
│編號│被告請求調查之證│ 頁次   │     待 證 事 項        │檢察官│本院認│本院認定之理│
│    │據資料          │        │                        │之意見│定有無│由〔刑事訴訟│
│    │                │        │                        │      │證據能│法（下稱刑訴│
│    │                │        │                        │      │力    │法）〕      │
├──┼────────┼────┼────────────┼───┼───┼──────┤
│(一)  │被告與蔡依萱於苗│本院卷  │被告林俊宏與蔡依萱間於98│無關聯│無    │無關聯性，無│
│    │栗縣卓蘭分駐所簽│P39     │年6、7月間之借貸並無收取│性，無│      │證據能力    │
│    │訂之償還債務契約│        │與原本顯不相當之重利。  │證據能│      │            │
│    │                │        │                        │力    │      │            │
└──┴────────┴────┴────────────┴───┴───┴──────┘
【被告郭子秋部份】
壹、檢察官提出之證據資料
┌──┬────────┬────┬────────────┬───┬───┬──────┐
│編號│檢方之證據資料  │ 頁次   │  檢 方 待 證 事 項     │被告之│本院認│本院認定之理│
│    │                │        │                        │主張  │定有無│由〔刑事訴訟│
│    │                │        │                        │      │證據能│法（下稱刑訴│
│    │                │        │                        │      │力    │法）〕      │
├──┼────────┼────┼────────────┼───┼───┼──────┤
│(一)  │被告郭子秋之供述│1.      │坦承有與被告林俊宏一同借│未表示│有    │全部依刑訴法│
│    │：              │(1)警卷  │款予蔡依萱且有以其所有之│意見  │      │第156條第1項│
│    │1.於警察詢問時之│  P8-11 │帳戶收取蔡依萱所匯之利息│      │      │，被告之自白│
│    │  供述：        │(2)警卷  │，然辯稱：伊並不知道被告│      │      │出於任意性，│
│    │(1)99.01.13(02時 │  P12-14│林俊宏與蔡依萱約定之利息│      │      │且與事實相符│
│    │  03分)         │        │多少。                  │      │      │者，得為證據│
│    │(2)99.01.13(04時 │2.      │                        │      │      │。是被告之供│
│    │  19分)         │(1)偵卷  │                        │      │      │述合於任意性│
│    │                │  P12-14│                        │      │      │法則，具有自│
│    │2.於檢察官訊問時│(2)偵卷  │                        │      │      │然關聯性，與│
│    │  之供述：      │  P41-42│                        │      │      │事實相符，當│
│    │(1)99.01.13(16時 │        │                        │      │      │有證據能力。│
│    │  05分)         │        │                        │      │      │            │
│    │(2)99.09.17(15時 │        │                        │      │      │            │
│    │  02分)         │        │                        │      │      │            │
├──┼────────┼────┼────────────┼───┼───┼──────┤
│(二)  │證人即同案被告林│1.      │坦承有借款50萬元及6萬元 │未表示│1.    │1.          │
│    │俊宏之供述：    │(1)警卷  │蔡依萱，並預扣5萬元及600│意見  │(1)(2)(3)│(1)(2)(3)      │
│    │1.於警察詢問時之│  P15-19│0元，然辯稱：伊並非重利 │      │有    │被告知有刑事│
│    │  供述：        │(2)警卷  │，伊借款給蔡依萱僅收取每│      │      │訴訟法第159 │
│    │(1)99.01.13(02時 │  P20-22│月3分利，另外7成部分是本│      │2.    │條第1項不得 │
│    │  02分)         │(3)警卷  │金等語。（查，被告等於借│      │(1)(2)  │為證據之情形│
│    │(2)99.01.13(04時 │  P23-24│款當日即預扣5萬元、6千元│      │無    │，而不爭執其│
│    │  18分)         │        │，此與一般重集團借款方式│      │      │證據能力，依│
│    │(3)99.01.13(10時 │2.      │相當，此預扣之部分應僅是│      │      │同法第159條 │
│    │  58分)         │(1)偵卷  │利息部分，豈有借款當日即│      │      │之5第2項之規│
│    │                │  P9-14 │收取本金？被告辯稱與經驗│      │      │定，有證據能│
│    │                │(2)偵卷  │法則不符）              │      │      │力。        │
│    │2.於檢察官訊問時│  P40-43│                        │      │      │            │
│    │  之供述：      │        │                        │      │      │2.          │
│    │(1)99.01.13(16時 │        │                        │      │      │(1)(2)        │
│    │  05分)         │        │                        │      │      │就被告郭子秋│
│    │(2)99.09.17(15時 │        │                        │      │      │本人之案件調│
│    │  02)           │        │                        │      │      │查共同被告林│
│    │                │        │                        │      │      │俊宏時，該共│
│    │                │        │                        │      │      │同被告即具有│
│    │                │        │                        │      │      │正人適格，應│
│    │                │        │                        │      │      │依證人之調查│
│    │                │        │                        │      │      │程序為之，而│
│    │                │        │                        │      │      │證人即共同被│
│    │                │        │                        │      │      │告林俊宏於偵│
│    │                │        │                        │      │      │查中依法應具│
│    │                │        │                        │      │      │結而未具結，│
│    │                │        │                        │      │      │依刑事訴訟法│
│    │                │        │                        │      │      │第158條之3，│
│    │                │        │                        │      │      │無證據能力。│
├──┼────────┼────┼────────────┼───┼───┼──────┤
│(三)  │證人蔡依萱之指述│1.      │全部犯罪事實。          │未表示│有    │證人於偵查中│
│    │：              │(1)偵卷  │                        │意見  │      │具結向檢察官│
│    │1.於檢察官訊問時│  P29-30│                        │      │      │所為之證述，│
│    │之供述：        │        │                        │      │      │無顯不可信之│
│    │(1)99.07.19(16時 │        │                        │      │      │情況，依刑事│
│    │  15分)(以證人  │        │                        │      │      │訴訟法第159 │
│    │  身分-有具結   │        │                        │      │      │條之1第2項，│
│    │                │        │                        │      │      │得為證據。  │
├──┼────────┼────┼────────────┼───┼───┼──────┤
│(四)  │蔡依萱所有台新商│偵卷P33 │證明被告林俊宏匯款54000 │未表示│有    │依法定程序自│
│    │業銀行台中分行交│        │借貸予蔡依萱之事實及蔡依│意見  │      │然取得，且有│
│    │易明細          │        │萱依約匯款利息至被告郭子│      │      │自然關聯性。│
├──┼────────┼────┤秋所有之土地銀行及中國信├───┼───┼──────┤
│(五)  │郭子秋所有台灣土│偵卷    │託商業銀行之事實。      │未表示│有    │依法定程序自│
│    │地銀行新市分行及│P44-54  │                        │意見  │      │然取得，且有│
│    │中國信託商業銀行│        │                        │      │      │自然關聯性。│
│    │民族分行交易明細│        │                        │      │      │            │
├──┼────────┼────┼────────────┼───┼───┼──────┤
│(六)  │蔡依萱所提供之行│警卷    │被告林俊宏、郭子秋向蔡依│未表示│有    │【以物證論】│
│    │動電話簡訊照片  │P48-51  │萱追討利息之事實。      │意見  │      │照片係以機械│
│    │                │偵卷    │                        │      │      │方式留存之影│
│    │                │P32     │                        │      │      │像紀錄，並非│
│    │                │        │                        │      │      │依憑製作者之│
│    │                │        │                        │      │      │記憶再加以轉│
│    │                │        │                        │      │      │述而得，非屬│
│    │                │        │                        │      │      │傳聞證據，殊│
│    │                │        │                        │      │      │無傳聞法則之│
│    │                │        │                        │      │      │適用。此外復│
│    │                │        │                        │      │      │無證據證明有│
│    │                │        │                        │      │      │何偽造、變造│
│    │                │        │                        │      │      │或違法取得之│
│    │                │        │                        │      │      │情事，係依法│
│    │                │        │                        │      │      │定程序取得，│
│    │                │        │                        │      │      │且與本案事實│
│    │                │        │                        │      │      │具有自然關聯│
│    │                │        │                        │      │      │性，是該照片│
│    │                │        │                        │      │      │具有證據能力│
│    │                │        │                        │      │      │。          │
│    │                │        │                        │      │      │【傳聞法則】│
│    │                │        │                        │      │      │若以簡訊內容│
│    │                │        │                        │      │      │待證本件犯罪│
│    │                │        │                        │      │      │事實，則為供│
│    │                │        │                        │      │      │述證據屬被告│
│    │                │        │                        │      │      │之自白。依刑│
│    │                │        │                        │      │      │訴法第156 條│
│    │                │        │                        │      │      │第1項，被告 │
│    │                │        │                        │      │      │之自白出於任│
│    │                │        │                        │      │      │意性，且與事│
│    │                │        │                        │      │      │實相符者，得│
│    │                │        │                        │      │      │為證據。是被│
│    │                │        │                        │      │      │告之供述合於│
│    │                │        │                        │      │      │任意性法則，│
│    │                │        │                        │      │      │具有自然關聯│
│    │                │        │                        │      │      │性，與事實相│
│    │                │        │                        │      │      │符，當有證據│
│    │                │        │                        │      │      │能力。      │
├──┼────────┼────┼────────────┼───┼───┼──────┤
│(七)  │蔡依萱所開立之面│警卷P42 │證明被告林俊宏、郭子秋以│未表示│有    │被告知有刑訴│
│    │額100萬元、12萬 │        │重利貸款予蔡依萱        │意見  │      │法第159條第1│
│    │元之本票。      │        │之事實。                │      │      │項不得為證據│
│    │                │        │                        │      │      │之情形，而不│
│    │                │        │                        │      │      │爭執其證據能│
│    │                │        │                        │      │      │力，依同法第│
│    │                │        │                        │      │      │159條之5第2 │
│    │                │        │                        │      │      │項之規定，有│
│    │                │        │                        │      │      │證據能力    │
├──┼────────┼────┤                        ├───┼───┼──────┤
│(八)  │蔡依萱之戶籍謄本│警卷    │                        │未表示│有    │依法定程序取│
│    │、蔡依萱之各類所│P43-45  │                        │意見  │      │得，且有自然│
│    │得扣繳暨免扣繳憑│        │                        │      │      │關聯性。    │
│    │單、身分證影本、│        │                        │      │      │            │
│    │臺灣省教育廳合格│        │                        │      │      │            │
│    │教師證書影本。  │        │                        │      │      │            │
└──┴────────┴────┴────────────┴───┴───┴──────┘
貳、被告請求本院調查證據資料
┌──┬────────┬────┬────────────┬───┬───┬──────┐
│編號│被告請求調查之證│ 頁次   │     待 證 事 項        │檢察官│本院認│本院認定之理│
│    │據資料          │        │                        │之意見│定有無│由〔刑事訴訟│
│    │                │        │                        │      │證據能│法（下稱刑訴│
│    │                │        │                        │      │力    │法）〕      │
├──┼────────┼────┼────────────┼───┼───┼──────┤
│(一)  │被告與蔡依萱於苗│本院卷  │被告林俊宏與蔡依萱間於98│無關聯│無    │無關聯性，無│
│    │栗縣卓蘭分駐所簽│P39     │年6、7月間之借貸並無收取│性，無│      │證據能力    │
│    │訂之償還債務契約│        │與原本顯不相當之重利。  │證據能│      │            │
│    │                │        │                        │力    │      │            │
└──┴────────┴────┴────────────┴───┴───┴──────┘